【裁判字號】    98,重再,9
【裁判日期】    980625
【裁判案由】    履行債務
【裁判全文】
臺灣高等法院民事判決                98年度重再字第9號
再 審 原告  丁○○○
訴訟代理人  柯清貴律師
再 審 被告  丙○○
            甲○○
兼 上 一人
法定代理人  乙○○
上列當事人間請求履行債務事件，再審原告對於中華民國97年9
月10日本院96年度重上字第372號確定判決提起再審，本院判決
如下：
    主  文
再審之訴駁回。
再審訴訟費用由再審原告負擔。
    事實及理由
壹、程序方面：
一、按再審之訴顯無再審理由者，得不經言詞辯論，以判決駁回
    之，民事訴訟法第502條第2項定有明文。
二、次按民事再審之訴，應於30日之不變期間內提起；前項期間
    自判決確定時起算，判決於送達前確定者，自送達起算。民
    事訴訟法第500條第1項、第2項定有明文。又對於第二審判
    決於上訴期間內提起上訴者，其上訴因不合法而被以裁定駁
    回時，在該裁定確定前，尚無從斷定上訴為不合法。因之，
    應於駁回上訴之裁定確定時，始知悉原判決確定，故對於該
    原判決提起再審之訴者，其提起再審之訴之不變期間，應自
    駁回上訴之裁定確定時起算（最高法院67年台抗字第495號
    判例參照）。查本件再審原告對於本院96年度重上字第372
    號判決（下稱原確定判決）於民國97年10月7日提起第三審
    上訴，經最高法院於97年12月18日以其上訴不合法而裁定駁
    回上訴（97年度台上字第2665號），而再審原告於98年1月9
    日收受該裁定，有送達證書附於最高法院卷內可稽（見該案
    卷第57頁），則依上開說明，應自斯時起算其再審之不變期
    間，其30日之末日2月8日適為週日，應以次日代之（再審原
    告於前訴訟程序委任有訴訟代理人，居住於本院轄區，且有
    特別代理權，得提起再審之訴，自毋庸扣除在途期間）。則
    再審原告於98年2月9日提起本件再審之訴，並未逾30日之不
    變期間，則其起本件再審之訴，自屬合於程序，應先敘明。
貳、實體部分：
一、本件再審意旨略以：原確定判決以再審原告於本院93年度重
    上字第639號事件中，自認於84年2月間將再審原告及其子女
    施剛德、施桂芳等人名義之郵政儲金簿及印章交付施桂清後
    ，至91年5月間施桂清去世後取回，其間再審原告未曾在上
    開帳戶為無摺存款，亦未曾交付任何現金予施桂清或再審被
    告，而認定施桂清受再審原告委任處理互助會事宜所收取之
    金錢及孳息，僅為郵政儲金簿內原有之存款新台幣（下同）
    38萬5095元及標息總額74萬5500元，合計為113萬0595元。
    惟依再審原告所提出其本人及子女施桂芳、施剛德3人名義
    之郵政儲金簿影本所示，自84年2月間起至91年5月間止，再
    審原告之帳戶內曾存入55筆款項，金額共867萬6779元，而
    施桂芳之帳戶則存入26筆款項，金額共359萬8283元，另施
    剛德3人名義之帳戶則存入23筆款項，金額共381萬7247元，
    有上開3人名義之郵政儲金簿帳戶影本可證（下稱系爭證據
    ）。惟原確定判決對於上開帳戶內自84年2月至91年5月存入
    共1609萬2309元之事實，全未予斟酌，而認定施桂清受任處
    理之款項，僅有前開3人名義帳戶內於84年2月間原有存款38
    萬5095元而已。則系爭證據應足以影響判決之結果，原確定
    判決未予斟酌，顯有民事訴訟法第496條第1項第13款之再審
    事由。為此提起本件再審之訴，求為判決廢棄原確定判決；
    再審被告應連帶給付再審原告1089萬3415元，及自前審起訴
    狀繕本送達翌日起至清償日止之法定利息等語。
二、按有民事訴訟法第496條第1項第1款至第13款情形之一者，
    固得以再審之訴對於確定終局判決聲明不服。惟依同條項但
    書規定，當事人已依上訴主張其事由或知其事由而不為主張
    者，則不在此限。又同條項第13款所謂當事人發見未經斟酌
    之證物或得使用該證物者，係指前訴訟程序事實審之言詞辯
    論終結前已存在之證物，因當事人不知有此，致未經斟酌，
    現始知之者而言，若其證據在前訴訟程序中業已提出，經法
    院審核不予採取者，自不得據為再審之理由（最高法院80年
    度台上字第1645號、91年度台聲字第358號判決參照）。
三、經查，再審原告所主張之系爭證據，已於96年12月4日在前
    訴訟程序中提出，並據以主張其於82年至91年間，為委託施
    桂清代為處理合會事宜，確實交付多筆款項予施桂清（見本
    院96年度重上字第372號卷一第127頁及卷二第23至25頁即本
    件再證3、卷一第128頁及卷二第26至28頁即本件再證4、卷
    一第129頁及卷二第29至31頁即本件再證5）。而原確定判決
    則認為再審原告曾於前案（本院93年度重上字第639號）自
    認其於84年2月間將郵政儲金簿及印章交付施桂清後，迄至
    施桂清於91年5月間去世後取回，其間未曾無摺存款過，亦
    未曾交付任何現金予施桂清或再審被告，而再審原告所提出
    之上開郵政儲金簿紀錄僅能證明有進出紀錄，尚無從證明再
    審原告、施桂芳及施剛德3人之提領金額曾匯入或交付施桂
    清，而認再審原告之主張為不可採（見原確定判決第5頁至
    第6頁）。從而，再審原告就系爭證據顯已於前訴訟程序中
    提出，經法院審酌後不予採取，並非前訴訟程序事實審言詞
    辯論終結前所存在而為再審原告所不知，至事後始發現，與
    民事訴訟法第496條第1項第13款所稱「發現未經斟酌之證物
    」，已有不符。況且，再審原告於前訴訟程序，曾以上開於
    訴訟中提出之系爭證據，原確定判決就之未於判決理由項下
    記載意見，認有判決不備理由之違法，對原確定判決提起上
    訴（見最高法院卷第28頁至34頁、38頁至45頁），而為最高
    法院所不採，裁定駁回上訴。從而，再審原告所主張之上開
    再審原因，顯然已依上訴主張其事由，則依上開說明，自不
    得再據同一事由提起再審之訴。
四、綜上所述，本件再審原告主張發現未斟酌之證據，足認原確
    定判決有民事訴訟法第496條第1項第13款之再審理由，經核
    並非可採，是其提起本件再審之訴，顯無再審理由，爰不經
    言詞辯論，逕予判決駁回。
五、據上論結，本件再審之訴為顯無理由，依民事訴訟法第502
    條第2項、第78條，判決如主文。
中    華    民    國    98    年    6    月    25    日
                    民事第十四庭
                        審判長法  官  張  蘭
                              法  官  邱瑞祥
                              法  官  黃麟倫
正本係照原本作成。
如不服本判決，應於收受送達後20日內向本院提出上訴書狀，其
未表明上訴理由者，應於提出上訴後20日內向本院補提理由書狀
（均須按他造當事人之人數附繕本）上訴時應提出委任律師或具
有律師資格之人之委任狀；委任有律師資格者，另應附具律師資
格證書及釋明委任人與受任人有民事訴訟法第466條之1第1項但
書或第2項（詳附註）所定關係之釋明文書影本。
中    華    民    國    98    年    6     月    25    日
                              書記官  王敬端
附註：
民事訴訟法第466條之1（第1項、第2項）：
對於第二審判決上訴，上訴人應委任律師為訴訟代理人。但上訴
人或其他法定代理人具有律師資格者，不在此限。
上訴人之配偶、三親等內之血親、二親等內之姻親，或上訴人為
法人、中央或地方機關時，其所屬專任人員具有律師資格並經法
院認為適當者，亦得為第三審訴訟代理人。


司法院資訊處製作；財團法人民間司法改革基金會備份。
